臺灣南投地方法院行政訴訟判決
110年度簡字第18號
原      告  大成汽車商行

法定代理人  蔡偉宗  
被      告  台灣電力股份有限公司南投區營業處

法定代理人  李宣昌  
訴訟代理人  林益輝律師
上列當事人間政府採購法事件，原告不服行政院公共工程委員會
110年9月24日訴字第0000000號採購申訴審議判斷，提起行政訴
訟，本院判決如下：
    主  文
一、原告之訴駁回。
二、訴訟費用由原告負擔。
    事實及理由
一、爭訟概要：
　　原告參與被告辦理之「變電巡迴試驗車1輛」採購案(下稱系
    爭採購案），因不服被告以110年5月28日南投字第11080579
    341號函通知依政府採購法第31條第2項第7款追繳押標金17
    萬元(下稱原處分)，經向被告提出異議後，被告以110年7月
    5日南投字第1101594230號函通知原處分不予變更之異議處
    理結果；嗣向行政院公共工程委員會(下稱工程會)提起申訴
    ，經申訴審議判斷駁回申訴，遂提起本訴。
二、原告起訴主張及聲明：
  ㈠主張要旨：
　  系爭採購案繳納之押標金，被告得不予發還或予以追繳押標
    金，應以政府採購法第31條第2項之各款情形且系爭採購案
    之招標文件有明文規定者為限。縱原告有符合政府採購法第
    31條第2項各款情事，惟被告若未於招標文件中記載不予發
    還或追繳押標金之事由，被告仍不得追繳押標金。再者，被
    告並未敘明招標文件是否有規定追繳押標金之情形，復未就
    原告是否符合政府採購法第31條第2項第7款之情形舉證，則
    原處分業已違反行政程序法第5條「行政行為之內容應為明
    確」之規定。
　㈡聲明：原處分、異議處理結果及系爭申訴審議判斷均撤銷。
三、被告答辯及聲明：
  ㈠答辯要旨：
　⒈被告辦理系爭採購案並採用最低標之決標方式，共有訴外人
    九龍租賃有限公司（下稱九龍公司）、富王汽車有限公司（
    下稱富王公司）等3家廠商參與投標，嗣被告於審標過程發
    現原告與九龍公司均未檢附押標金，且投標金額亦高於符合
    招標文件規定之富王公司，遂依工程會95年7月25日工程企
    字第09500256920號之意旨，認原告有政府採購法第48條第1
    項第2款所定「發現足以影響採購公正之違法或不當行為」
    、第50條第1項第7款所定「其他影響採購公正之違反法令行
    為」之情形，當場即宣布暫停開標程序並以廢標處理，嗣於
    110年5月28日以原處分通知原告因有政府採購法第31條第2
    項第7款之情形而向原告追繳押標金17萬元。
　⒉再者，被告辦理系爭採購案時，已於「台灣電力股份有限公
    司財物採購投標須知」(下稱投標須知)5.2.1、5.5.1、4.7.
    4等規定已明確記載投標應檢附押標金、未依招標文件規定
    繳納押標金者並予追繳等規定，並明列其他影響採購公正之
    違反法令行為之情形。因此，原告於投標時既已檢附標金退
    還申請書，且投標須知中亦有載明投標應檢附押標金之規定
    ，則原告應知悉押標金確為投標應檢附之文件，惟仍未繳納
    押標金，核屬影響採購公正之情形。故原處分並無違誤。
  ㈡聲明：如主文第1項所示。
四、本院之判斷：
  ㈠爭訟概要欄記載之事實，有甲證1 、甲證2 可查（本件判決
    相關證據之編號詳附表），應可認定。
　㈡原告參與系爭採購案時未檢附押標金，是否屬政府採購法第3
    1條第2項第7款予以追繳押標金之情形？
　⒈應適用之法令：詳如附錄本判決引用的相關條文。 
　⒉按機關得於招標文件中規定，廠商有其他經主管機關認定有
    影響採購公正之違反法令行為之情形者，其未依招標文件規
    定繳納者，並予追繳。政府採購法第31條第2項第8款定有明
    文。另依政府採購法第30條第1項本文、第31條第1項前段規
    定，機關辦理招標，應於招標文件中規定投標廠商須繳納押
    標金，並於決標後將押標金無息發還未得標廠商。是以，廠
    商繳納押標金係用以擔保機關順利辦理採購，並有確保投標
    公正之目的，為求貫徹，政府採購法第31條第2項乃規定機
    關得於招標文件中規定廠商有所列各款所定情形之一者，其
    未依招標文件規定繳納押標金者，並予追繳。
　⒊經查：被告辦理之系爭採購案，共有九龍公司、富王富王公
    司等3家廠商參與投標，嗣被告於審標過程發現原告與九龍
    公司在參與投標時均未檢附押標金等節，為兩造所不爭，復
    經本院依職權調取工程會訴字第0000000號採購申訴審議判
    斷卷核閱無訛（丙證1）。又招標須知4.7.4、5.2.1、5.5.1
    等規定記載略以：機關辦理採購，有3家以上合格廠商投標
    ，開標後有2家以上有押標金未附者，致僅餘1家廠商府合招
    標文件規定者，得依政府採購法第48條第1項第2款「發現有
    足以影響採購公正之違法或不當行為者」、第50條第1項第7
    款「其他影響採購公正之違反法令行為」規定及行為事實處
    理之。除另有規定外，投標廠商應於投標截止期限前依投標
    須知附加條款規定繳交押標金，其超過部分亦可接受，惟不
    足者視為不合格標。投標廠商有其他經主管機關認定有影響
    採購公正之違反法令行為者之情形者，其未依招標文件規定
    繳納或已發還者，並予追繳（乙證1）。足見上開投標須知
    顯然已將政府採購法第31條第2項規定之不予發還及追繳押
    標金事由載明於投標須知，俾於廠商知悉有各該情形時，得
    依政府採購法第31條第2項追繳押標金，則參與投標之原告
    當能預見其所為未依規定繳納押標金是否構成義務違反而應
    受該條項之規制，則原告未依規定繳納押標金之情形，依上
    開規定，自屬政府採購法第31條第2項第7款所稱「其他經主
    管機關認定有影響採購公正之違反法令行為」。是以，被告
    作成原處分追繳系爭押標金，核無不合。
　⒋綜上所述，被告以原處分向原告追繳押標金17萬元，並駁回
    其異議，於法並無不合；工程會申訴審議判斷予以維持，亦
    屬適法。
　㈢本件事證已臻明確，兩造其餘攻擊防禦方法及訴訟資料，經
    本院斟酌後，核與判決結果不生影響，無一一論述之必要，
    附此敘明。
五、結論：原告之訴為無理由，應予駁回。      
中　　華　　民　　國　　111 　年　　4 　　月　　15　　日
　　　　　　　　　行政訴訟庭　法　官　鄭順福
一、以上為正本係照原本作成。
二、如不服本判決，應於送達後20日內，向本院提出上訴狀，其
    未表明上訴理由者，應於提出上訴後20日內向本院補提理由
    書（均須按他造人數附繕本）。上訴理由應表明關於原判決
    所違背之法令及其具體內容，或依訴訟資料可認為原判決有
    違背法令之具體事實。　　　　　　　　　　　　　　　
中　　華　　民　　國　　111 　年　　 4　　月　  15  　日
                              書記官　
附錄本判決引用的相關條文：
政府採購法 第30條第1項本文 機關辦理招標，應於招標文件中規定投標廠商須繳納押標金；得標廠商須繳納保證金或提供或併提供其他擔保。  第31條第2項第7款 廠商有下列情形之一者，其所繳納之押標金，不予發還；其未依招標文件規定繳納或已發還者，並予追繳： 七、其他經主管機關認定有影響採購公正之違反法令行為。  第48條第1項第2款 機關依本法規定辦理招標，除有下列情形之一不予開標決標外，有三家以上合格廠商投標，即應依招標文件所定時間開標決標： 二、發現有足以影響採購公正之違法或不當行為者。  第50條第1項第7款 投標廠商有下列情形之一，經機關於開標前發現者，其所投之標應不予開標；於開標後發現者，應不決標予該廠商： 七、其他影響採購公正之違反法令行為。 

附表：證據編號對照表
證據編號 證據名稱或內容 所附卷宗 頁碼 甲證1 台灣電力股份有限公司南投區營業處110年7月5日南投字第1101594230號函 本院卷 第9頁 甲證2 行政院公共工程委員會110年9月24日訴字第0000000號採購申訴審議判斷書 本院卷 第11頁至第20頁 乙證1 台灣電力股份有限公司109年3月財物採購投標須知暨契約條款 本院卷 第59頁至第74頁 乙證2 廠商投標標價清單 本院卷 第75頁至第79頁 乙證3 押標金退還申請書 本院卷 第81頁至第85頁 丙證1 行政院公共工程委員會訴字第0000000號採購申訴審議判斷卷證 申訴審議判斷卷